【裁判字號】    96,上更(二),588
【裁判日期】    970314
【裁判案由】    違反槍砲彈藥刀械管制條例
【裁判全文】
臺灣高等法院刑事判決             96年度上更(二)字第588號
上  訴  人
即  被  告  甲○○
                    （現於臺灣嘉義監獄執行中）
選任辯護人  黃重鋼律師
            林上鈞律師
            李詩皓律師
上列上訴人因違反槍砲彈藥刀械管制條例案件，不服臺灣板橋地
方法院94年度訴字第432號，中華民國95年2月13日第一審判決（
起訴案號：臺灣板橋地方法院檢察署94年度偵字第1433號），提
起上訴判決後，經最高法院第二次發回更審，本院判決如下：
    主  文
原判決撤銷。
甲○○未經許可，製造可發射子彈具有殺傷力之改造手槍，累犯
，處有期徒刑陸年，併科罰金新臺幣貳拾萬元，罰金如易服勞役
，以新台幣貳仟元折算壹日。
仿SIG SAUER 廠半自動手槍製造之金屬玩具手槍改造而成之改造
手槍（含彈匣壹個、槍枝管制編號0000000000號）、仿BERETTA
廠半自動手槍製造之金屬玩具手槍改造而成之改造手槍（含彈匣
壹個、槍枝管制編號0000000000號）各壹支均沒收。
    事  實
一、甲○○綽號「小宇」，曾因殺人案件，經臺灣板橋地方法院
    判處有期徒刑5年，於民國85年1月23日縮短刑期假釋出監並
    付保護管束，至87年6月8日保護管束期滿執行完畢。仍不知
    悔改，明知未經中央主管機關許可，不得製造、持有可發射
    子彈具有殺傷力之改造手槍、子彈，竟因其友人丁○○（另
    案審理）為圖持有槍彈防身，乃於91年1 月間某日，以新臺
    幣（下同）2 萬餘元之代價，接受丁○○之委託製造改造手
    槍及子彈，並收受丁○○自不詳之玩具店所購得之仿SIG
    SAUER廠半自動手槍製造之金屬玩具手槍、仿BERETTA廠半自
    動手槍製造之金屬玩具手槍各1 支後，即基於製造可發射子
    彈具有殺傷力之改造手槍及子彈之犯意，在其所任職設於臺
    北縣板橋市○○路14巷22之1 號之名鐘科技股份有限公司（
    下稱名鐘公司）內，利用上班時間無人注意之機會，以該公
    司內所有之傳統車床、桌上車床及直立式銑床等機具及剩餘
    鋼材，就槍枝部分係將鋼材外徑削薄、鑽孔，車製成與上揭
    金屬玩具手槍之尺寸相合之金屬槍管，再將之換裝套入各該
    金屬玩具手槍中，製造成可發射子彈具有殺傷力之改造手槍
    2 支（槍枝管制編號0000000000號、0000000000號）；子彈
    部分則係將玩具槍金屬彈殼加裝其所車製之直徑7.91厘米土
    造金屬彈頭後，製造成具有殺傷力之改造子彈18顆、不具有
    殺傷力之改造子彈11顆，製造完成後並均持有之。嗣於91年
    2 月間某日（農曆過年前），甲○○在台北縣板橋市五權公
    園附近，將上開具有殺傷力之改造手槍2 支、具有殺傷力之
    改造子彈18顆、不具有殺傷力之改造子彈11顆交付與丁○○
    持有，嗣丁○○在板橋市○○路旁空地試射其中1 把改造手
    槍1 次，射擊1顆子彈（具有殺傷力）。後於91年2月20日下
    午6 時許，為警持臺灣板橋地方法院搜索票在臺北縣板橋市
    ○○路○段47巷2弄7 號丙○○住處查獲丁○○，並扣得丁○○非法持有之上開具有殺傷力之改造手槍2 支（各含彈匣一
    個）、具有殺傷力之改造子彈17顆（均於送鑑定時經試射擊
    發而滅失）及不具有殺傷力之改造子彈11顆，經丁○○於91
    年2 月22日警詢時先供出係「小宇」改造、交付扣案之槍彈
    ，再於92年1 月21日臺灣板橋地方法院91年度訴字第1226號
    甲○○違反槍砲彈藥刀械管制條例案件審理時，具結證述係
    甲○○改造上開槍枝、子彈後，始查知上情。
二、案經臺北縣政府警察局新莊分局報請臺灣板橋地方法院檢察
    署檢察官偵查起訴。
    理  由
壹、證據能力部分：
一、按被告以外之人於審判外向法官所為之陳述，得為證據；於
    偵查中向檢察官所為之陳述，除顯有不可信之情況者外，得
    為證據，刑事訴訟法第159條之1定有明文。是證人丁○○於
    法院他案審理時，向法官所為之陳述，得為證據。又查證人
    丁○○前於92年1 月21日原審法院91年度訴字第1226號甲○○違反槍砲彈藥刀械管制條例案件中所為之證述，及於94年
    2 月16日本案檢察官訊問時所為之證述部分，均已依法具結
    擔保其證言之可信性，有證人結文2 紙在卷可參，核證人丁○○於原審及本院所為之證述，業經被告甲○○該案之選任
    辯護人在庭得以行使對證人之詰問權，且被告及辯護人亦不
    爭執該部分之證據能力（見本案原審卷第42頁）；又辯護人
    雖指證人丁○○在本案偵查中供述前後不一，而檢察官未依
    刑事訴訟法第248條第1項規定，由被告對證人行使詰問權等
    情，惟證人供述前後不一係屬證據證明力而非證據能力之問
    題，且證人丁○○於94年2 月16日作證時，被告並未在場，
    自與同法第248條第1項規定之情況有異，現行刑事訴訟法復
    未規定被告就證人於偵查中之陳述，均應有行使詰問之權利
    ，本案前開偵查期日亦查無其他顯不可信之情形，故依前開
    規定，本院認均得為本案之證據。至證人丁○○其他於本案
    審理程序外於另案偵查中以被告之身分向檢察官所為之供述
    ，雖亦屬被告以外之人於審判外之陳述，性質上係傳聞證據
    ，惟檢察官於偵查中大致均能依法訊問，於他案中亦無證據
    足以證明證人丁○○於偵查中向檢察官之陳述，程序上顯有
    不可信之情況，且證人丁○○於本院上訴審審理時，具結後
    立於證人之地位而為調查，並由被告及其辯護人進行對質及
    交互詰問，證人丁○○於偵查中以被告之身分所為審判外陳
    述之瑕疵，應認業已補正，得為證據，辯護人前於歷審準備
    程序中爭執其證據能力，尚非允當。
二、內政部警政署刑事警察局函覆之槍彈鑑驗結果部分，係依刑
    事訴訟法第206條第1項所為之鑑定報告，且被告甲○○及辯
    護人於原審及本院審理時，均未就該鑑定報告之證據能力表
    示異議，自得作為證據。
三、就被告甲○○於91年1 月24日前案警詢時之供述內容部分，
    被告甲○○雖於原審準備程序中表示伊覺得筆錄記載內容跟
    當時想的意思不太一樣云云，然亦陳明當時警察並未打伊或
    逼伊等語，而被告甲○○亦已在該筆錄上簽名確認，顯係出
    於任意性所為，並經被告甲○○前案確定判決（本院92年度
    上訴字第2747號判決）採為判決被告甲○○有罪之依據，故
    本院認於本案亦得作為證據。
貳、認定事實之理由及所依之證據：
一、訊據被告甲○○固承認其綽號為「小宇」，且於91年1 月間
    在名鐘公司工作，惟否認有何製造槍彈之犯行，辯稱證人丁○○可能是為了脫罪才亂說的云云。經查：
  (一)本案係緣於警方於91年2月20日下午6時許，持原審法院搜索
    票前往臺北縣板橋市○○路○ 段47巷2弄7號之丙○○住處搜
    索，扣得丁○○持有之上開改造手槍2 支、改造子彈28顆等
    物，經送內政部警政署刑事警察局鑑驗，其中改造手槍1 支
    （槍枝管制編號0000000000號），係以仿SIG SAUER 廠半自
    動手槍製造之金屬玩具手槍換裝土造金屬槍管改造而成之改
    造手槍，槍身及滑套均為黑色金屬材質，槍身護木為黑色金
    屬材質，撞針為黑色塑膠材質，彈匣為銀色金屬材質，槍管
    為黑色金屬材質，長約111.22mm、槍口處內徑約為8.05mm、
    外徑約為13.35 mm，槍枝各部性能良好，認具殺傷力；改造
    手槍1支（槍枝管制編號0000000000號）係以仿BERETTA廠半
    自動手槍製造之金屬玩具手槍換裝土造金屬槍管改造而成之
    改造手槍，槍身及滑套均為黑色金屬材質，槍身護木為黑色
    金屬材質，撞針為黑色金屬材質，彈匣為黑色金屬材質，槍
    管為銅色金屬材質，長約95.49mm、槍口處內徑約為7.79mm
    、外徑約為13.54 mm，槍枝各部性能良好，認具殺傷力。另
    子彈部分，經原審另案92年度訴字第419 號案卷中偵查及審
    理時分二次送鑑定結果，認係玩具槍金屬彈殼加裝直徑7.91
    厘米之土造金屬彈頭改造而成，其中17顆經試射均能擊發，
    認具殺傷力，其餘子彈11顆經試射結果不能擊發，經鑑定認
    不具殺傷力，有該局91年3 月8日刑鑑字第090035785號、92
    年5月8日刑鑑字第0920043374號函附鑑驗結果2 份在卷足參
    （見丁○○前案臺灣板橋地方法院檢察署91年度偵字第4186
    號卷第46、47頁、前案臺灣板橋地方法院92年度訴字第419
    號卷第16、17頁），並有臺北縣政府警察局新莊分局搜索扣
    押筆錄暨扣押物品目錄表1 份存卷可參，業經本院調借上開
    丁○○違反槍砲彈藥刀械管制條例刑事案件全卷核閱無訛（
    部分卷證影印本附本案卷宗）。是該扣案之改造手槍2 支、
    子彈17顆確屬槍砲彈藥刀械管制條例所指可發射子彈具有殺
    傷力之改造手槍及子彈甚明。
  (二)復查上開證人丁○○為圖持有槍彈防身，乃以2 萬餘元之代
    價，委託被告甲○○為之製造，並於91年2 月間某日（農曆
    過年前）在台北縣板橋市五權公園附近交付上開遭查扣之改
    造手槍及子彈等情，該情業據證人丁○○於臺灣板橋地方法
    院92年訴字第419 號案件92年3月7日審理中、91年度訴字第
    1226號案件92年1月21日審理中，及於94年2月16日本案檢察
    官訊問時、本院前審審理時，均已供述或證述明確，有本院
    調閱之臺灣板橋地方法院92年度訴字第419 號案件全卷、91
    年度訴字第1226號案件全卷及本案卷宗可按。另訊據被告固
    承認其綽號為「小宇」，且於91年2月間在名鐘公司工作，
    惟否認有何製造槍彈之犯行，辯稱：證人丁○○可能是為了
    脫罪才亂說的云云，就此證人丁○○於本案原審辯護人詰問
    時，雖證稱：於91年2 月22日本案警詢時，曾稱槍枝是朋友
    介紹購買的，不認識賣槍的人，用3萬4千元的代價取得槍枝
    ；於原審另案91年度訴字第1226號案件92年1 月21日審理時
    證稱當庭的被告與交槍的人不太像，被告與渠不是國中同學
    ，渠於本案發生之前就知道被告這個人，但是不熟；曾經回
    答檢察官說其實渠拿到槍根本沒有花錢，只有請他喝啤酒，
    印象中應該沒有親眼看到拿槍給渠之人製造槍枝的經過云云
    ，原審辯護人並執此點為被告辯護稱：證人丁○○前後就取
    得槍彈之時地、代價、如何交付等情無法為一致之陳述，故
    無法由證人丁○○之證述確認被告之犯罪事實云云。惟證人
    丁○○自91年2 月22日警詢時起，均已一致證述係綽號「小
    宇」之人改造、交付本案槍彈無訛，核與被告之綽號「小宇
    」相符，又證人丁○○於原審另案91年度訴字第1226號案件
    92年1 月21日審理前，雖曾多次接受訊問，然均未經依法具
    結，其供述縱與事實略有出入，尚不致觸犯刑法偽證罪責，
    而在該次審理期日經具結後，其雖先證稱：製作槍彈的那個
    人不太像在場的被告，那時渠跟小宇約在火車站見面，渠跟
    小宇並不認識云云，然經法官諭知隔離訊問被告暫行庭外等
    候續審後，即明白證稱：「（幫你改造槍管、子彈的是否就
    是剛剛在庭的被告甲○○？）是的。甲○○是我之前重慶國
    中的同學，且因為被告父母跟我們父母都認識，我在庭上供
    述會有壓力，我希望以後訊問能隔離訊問不要跟被告同庭」
    等語（見原審另案91年度訴字第1226號卷第140 頁），是由
    當日證述內容前後觀之，顯見證人丁○○係因被告在庭，始
    避重就輕不願直接指認被告，然因其已依法具結，故於被告
    退庭後始行證述真實情形所致，而被告亦自承與證人丁○○
    原係同學關係（見本案原審卷第166 頁），是證人丁○○自
    無誤認之可能，其前陳與該「小宇」之人不熟或不認識等語
    ，應係迴護被告，故為糢糊之語。再參照證人丁○○於本案
    檢察官提示前開證述內容，並詰問當時所講的甲○○是否就
    是在場的被告時，其亦先表示：「我不想回答。」而經原審
    諭知請被告退庭後，其又回答：「不用了。我現在回答，我
    忘記了。」（見本案原審卷第153 頁）等情觀之，益徵證人
    丁○○復係處於迴護被告及涉犯偽證罪責之兩難當中，方選
    擇逃避明確回答檢察官之問題，故本院認證人丁○○於原審
    另案91年度訴字第1226號92年1月21日案件審理、於94年2月
    16日本案檢察官訊問時所為之結證內容應與事實相符，要不
    因證人丁○○其他證述內容彼此間略有參差而受影響。
  (三)被告甲○○另辯稱：國中時曾因女友而與證人丁○○結怨打
    架，以致證人丁○○於本案挾怨報復云云，惟查證人丁○○
    於原審審理時已結證稱：從認識被告甲○○到今日並無發生
    過不愉快的事情，也沒有因女友的事情有過不愉快等語（見
    本案原審卷第153 頁），依常理判斷，縱二人於國中時期確
    曾因細故打架，是否於相隔多年之後，仍存有誣陷被告甲○○涉犯製造槍彈重罪之動機，亦非無疑，被告甲○○復未提
    出其他足資證明與證人丁○○間確有仇隙怨恨之證據，自難
    憑被告甲○○空言指摘係被證人丁○○陷害，即認證人丁○○所言不可採。況證人丁○○於本身違反槍砲彈藥刀械管制
    條例案件之偵審程序中，均僅有供述係綽號「小宇」之人為
    其改造、交付槍彈，尚故為掩飾，迄至該案終結均未明確供
    出槍彈來源即係被告甲○○，以求輕判，是證人丁○○自無
    於被告事後刻意誣攀被告製造前開槍、彈之動機，而證人丁○○其獲致緩刑，係原審考量其自白本身所犯之罪，顯具悔
    意，及其父中風、孩子年幼，賴其維繫一家生計等情，與被
    告甲○○犯行並無關連，有原審另案92年度訴字第419 號判
    決書及全案影本在卷可稽，若證人丁○○確欲挾怨陷害被告
    甲○○，當其於91年2 月22日為警查獲之時，即得供出「小
    宇」之真實姓名年籍，而無須遲至於92年1 月21日原審具結
    後，始因避免涉犯偽證刑責，才明確證述被告甲○○犯行，
    且於原審審理時仍有多所迴護被告之情狀，再參以本院上訴
    審審理時，被告甲○○及其選任辯護人復聲請傳喚證人丁○○到庭行交叉詰問時，經本院上訴審隔離訊問後，證人丁○○仍供稱：「（跟甲○○買時，你是否有交槍或交子彈給他
    ，還是只有交錢給他？）‧‧‧‧，我應該是有拿玩具槍給
    他，他做好之後，再拿給我。（是否是玩具手槍委託他製作
    為真槍？）是。你是否確定他會改造槍彈？）我沒有親眼看
    到。只是聽他說他可以改造，我只知道當時是拿道具槍給他
    ，他好了之後再拿給我。（你如何委託他？）就當面說。我
    問他是否會改造槍，事後就交槍給他。（子彈部分？）拿來
    的時候就有了。（他交給你的槍，外殼是否就是原來你交給
    他的槍？）應該是。我用眼睛看，外面是一樣的。（改造那
    個部分？）槍管。（你拿幾把玩具手槍給甲○○？）被警察
    查獲的貳把」等語（見本院上訴審95年6 月15日審判筆錄）
    。其仍堅指確有拿玩具槍交給被告甲○○改造行為，故本院
    認證人丁○○並無任何藉虛偽證述以誣陷被告之動機，上開
    不利於被告之證詞均堪以採信。又雖證人丁○○於本院上訴
    審審理時或稱拿錢給被告甲○○買槍云云，惟參酌其上開供
    詞之真意應係指其委託被告改造槍枝後支付被告酬勞之意，
    並非被告甲○○賣槍給丁○○，併予敘明。
  (四)被告甲○○之辯護人另辯稱：丁○○係於90年8 月間持改造
    手槍與丙○○試射，足見丁○○所稱91年2 月間請被告改造
    手槍等情不實云云，並請求傳喚證人丙○○到庭證實。經查
    ：
    (1)證人丁○○於檢訊中陳稱（未具結）：「（何時叫他〈指
      被告甲○○〉做）2月份（指91年2月份）前。」（見91年
      度偵字第7383號卷第29頁反面、第30頁），並具結證稱：
      「我有親眼看到，他用電腦程式等改造，再用銅條，有機
      械聲音。就看到彈頭半成品掉下來，槍管部分我沒看到。
      」（見91年度偵字第1433號卷第23頁反面）；於本院上訴
      審審理時具結證稱：「查獲之手槍跟子彈是向庭上的被告
      甲○○於91年2 月（農曆）過年前買的」、「我應該是有
      拿玩具槍給他，他做好之後，拿給我」、「（是否玩具手
      槍委託他製作為真槍？）是」、「我只知道當時是拿道具
      槍給他，他好了之後再拿給我」、「（你交玩具槍給他之
      後，再到去跟他拿槍時，這中間花了多少時間？）時間我
      沒有辦法確定，可能十幾、二十天。」、「我沒有辦法確
      定時間，我只記得是過年前」（見本院上訴審95年6月15
      日審判筆錄）。從上，證人丁○○對於何時取得前開改造
      手槍、子彈之時間並不確定，且衡情取得槍、彈之初證人
      丁○○當無刻意記憶取得槍枝、子彈之日期，而僅能就交
      付取得前開槍、彈之相關歷程加以記述，是如前述，證人
      丁○○取得前開槍、彈之時間，係在91年2 月（農曆）過
      年前（按該農曆過年為國曆91年2 月12日）某日，是依交
      付玩具槍予被告至被告改造完成歷時十幾、二十天推算，
      證人丁○○交付玩具槍委託被告製造成具殺傷力之槍枝之
      時點，應在91年1 月間某日無訛。是證人丁○○證稱渠先
      購得仿造玩具槍枝，而於91年2 月之前，委託被告甲○○
      製造改造槍枝、子彈，並曾目睹被告甲○○改造子彈過程
      ，應可認定。
    (2)被告甲○○於警詢時供稱：「我原本在台北縣板橋市○○
      路14巷22之1號『名鐘科技有限公司』上班，我都是利用
      上班時間在公司為他們車的，我在91年1月24日被台北縣
      政府警察局土城分局查獲過，那時我就自動辭職了，那些
      製造工具也都在公司，但當時土城分局都有拍照存證」（
      （見91年度偵字第7383號卷第4頁反面）；於原審供稱「2
      月多時，我人已經被開除了」、「丁○○所言我有意見，
      91年2月，他並沒有拿槍枝給我，我在91年1月的時候就已
      經離職了」、「乙○○可以作證91年1月底，我就離職了
      。」（見原審卷第40頁反面、第147頁反面、第150頁），
      並具狀陳明伊於91年1月24日因另改造槍管案件為警查獲
      後，即行離職等語（見原審卷第74頁）。從上，被告甲○○於警詢、原審均供稱伊於91年1月24日因另改造槍管案
      件為警查獲後，即自名鐘公司離職。而證人即名鐘科技公
      司協理乙○○於原審具結證稱：「（被告在公司服務的期
      間你記得否）記得。我祇記得他來公司大概一年多，何時
      來的，何時離開的，我忘記了。」、「（被告曾經有過槍
      枝的案件，而警方有到公司去）有。」、「（被告是否從
      警方來過，就沒有去公司了）是。」、「（公司為何開除
      ）因為那時候有刑警來公司，就是問被告的事情，被公司
      知道後，我在警察局有遇到被告，有跟他說要開除他，被
      告也同意。」（見原審卷第157、161頁）。從上，證人乙○○證稱被告甲○○因另改造槍管案件為警查獲後，即被
      名鐘公司開除，被告甲○○也同意。互核被告甲○○與證
      人乙○○之證詞，可認被告甲○○於91年1 月24日因另案
      為警查獲後，即自名鐘公司離職之事實。證人丁○○前證
      於91年2 月過年前取得前開改造手槍、子彈一節，形式觀
      察似有時間上之齟齬，但細究前情，證人丁○○係於91年
      1 月間即已交付玩具槍委託被告改造，是被告於離開名鐘
      公司前確有相當之時日，有利用名鐘公司之設備製造前開
      槍、彈之機會，證人丁○○雖遲至91年2 月間過年前始自
      被告處取得被告改造完成之槍、彈，亦難認證人羅逸所證
      其於91年2 月間農曆過年前取得前開槍、彈，有何時間上
      不合理之處，被告及其辯護人執此攻訐證人丁○○證詞之
      可信度，尚非有理。
    (3)至證人丙○○於91年2 月20日警詢時供稱曾在3、4個月前
      （詳細日期記不得）與丁○○在伊家附近之排水溝試射改
      造槍枝等語（見91年度偵字第7383號偵查卷第8 頁背面）
      。然證人丙○○於本院上訴審審理時到庭固證稱：伊曾跟
      丁○○持槍彈至伊家附近之河堤旁邊試射，當時丁○○有
      說持有的槍彈是跟朋友綽號「小宇」買的等語，惟關於詳
      細試射之時間為何？證人丙○○則稱已不記得等語（見本
      院上訴審95年6 月15日審判筆錄），且於本院審理時結證
      先稱：「（他試射的槍是否就是後來被查獲的槍械？）就
      是那支銀色的槍。」、「銀色的槍身，槍管我記不得什麼
      顏色，把手塑膠部分好像是黑色，我現在記不得」，經本
      院提示當時扣案槍枝之照片後，則稱：「（扣案的貳把槍
      ，沒有銀色的，並提示91偵4186號卷第19頁照片）跟照片
      上槍管是銅色的這把機型是相同，但顏色不同。」、「（
      試射的槍跟扣案的槍是否同一把？）我不敢確定。」（見
      本院97年2 月22日審理筆錄）。從上，證人丙○○即未能
      明確證述渠與丁○○試射槍彈之時間，復對試射之槍枝是
      否即為扣案之槍枝，亦未敢確定。是依證人丙○○前開證
      述渠於警訊所述其與丁○○試射之槍枝即與本案不符，自
      難據此為有利於被告之認定，辯護人請求再傳訊證人丁○○到院證明扣案槍枝試射之情形，已無必要，併此說明。
    (4)綜上可知，據被告甲○○與證人乙○○之陳述，被告甲○○於91年1 月24日初次因另案被警查獲時，即自名鐘公司
      離職。核與依證人丁○○於偵查中檢訊時陳稱之委託被告
      甲○○改造槍彈之時間在「91年2 月份前」及本院依證人
      丁○○於本院上訴審審理時所證推算證人丁○○委託被告
      改造槍彈之時間約「91年1 月間某日」之結果，均無不合
      ；而證人丙○○供詞就試射槍枝之時間則屢稱已記不清楚
      及試槍之槍枝，是否即扣案之槍枝亦不確定等語，是本院
      認應以證人丁○○之供詞為可採，並據此推算丁○○委請
      被告甲○○改造槍彈之時間應係91年1 月間某日（即被告
      於91年1 月24日初次為警查獲而離職日前）。因此，被告
      之辯護人以丙○○上開自稱詳細時間已記不清楚之供詞，
      認丁○○係於90年8 月間持改造手槍與丙○○試射，該扣
      案槍、彈即與被告無涉云云，核不足採。
    (5)被告甲○○於警詢時供稱：「（你是否知道本分局於91年
      2月20日在板橋市○○路○段47巷2弄7號丙○○家中查獲2
      把槍枝及子彈28顆？是否認得該些槍械？）我是聽許正郁
      告訴我才知道的，我認得子彈頭，那些子彈頭是我車的沒
      錯，但當時我是拿給張大龍。」、「因張大龍一直向我要
      ，所以我才車給他，我不知道他的年籍，也不知道他住那
      裡，都是他跑來公司找我的。」（見91年度偵字第7383號
      卷第3頁反面、第4頁）；檢訊中供稱：「子彈頭是我車的
      沒錯，但我沒拿給丁○○。我好像拿給張大龍，但我當時
      不知道是彈頭，他叫我車的，但我不知何作用」（見偵字
      第7383號卷第24頁反面）。證人張大龍於原審證稱被告甲○○曾交付10餘顆子彈頭給伊無訛（見原審卷第147 頁正
      反面）。被告甲○○承認扣案子彈之彈頭，係由渠在名鐘
      公司所改造，但稱：伊將該子彈頭交付予張大龍云云，張
      大龍亦稱甲○○曾交伊子彈頭云云。然查張大龍證述被告
      甲○○曾交付10餘顆子彈頭給伊，與本件查扣之子彈28顆
      （具有殺傷力之改造子彈17顆、不具有殺傷力之改造子彈
      11顆）數目不符；且丁○○供證伊有親眼看到甲○○用電
      腦程式等改造，看到彈頭半成品掉下來等語，可知被告甲○○確實受丁○○之託製造子彈，已如前述。況被告甲○○於另案（本院92年度上訴字第2747號被告甲○○違反槍
      砲彈藥刀械管制條例案件，業經最高法院94年度台上字第
      522號判決駁回被告甲○○上訴確定）中，製造2枝土造金
      屬槍管、1枝土造金屬槍管半成品給路恆昶，製造1枝土造
      金屬槍管給吳偉傑，有該案判決附卷可參（見本院卷第87
      至93頁），可知被告甲○○除本案之改造槍、彈外，尚有
      製造改造手槍之主要組成零件給多人，足見被告甲○○亦
      有製造改造子彈給多人之可能。縱認張大龍於原審證述被
      告甲○○曾交付10餘顆子彈頭給伊一事為真實，然此僅足
      以證明被告以名鐘公司之設備尚另外削切製造子彈頭之事
      實，尚不足影響本案被告甲○○確實受丁○○之託製造改
      造子彈之事實，附此敘明。
    (五)被告甲○○及辯護人另辯稱：被告甲○○僅係名鐘公司的
      學徒，並無能力及機會製造本案之槍枝、子彈云云，惟查
      本案查獲槍枝均係以金屬玩具手槍換裝土造金屬槍管改造
      而成；子彈係玩具槍金屬彈殼加裝土造金屬彈頭改造而成
      ，有上開內政部警政署刑事警察局函覆之槍彈鑑驗結果2
      份可憑，而被告於91年1 月24日前案警詢時，業已供述：
      「（你交付給路恆昶改造手槍及槍管如何製作？製作時間
      地點？）我原本先在板橋市後埔國小旁一家模型槍店買1
      支模型玩具槍回去玩，結果把玩損害之後，就於90年12月
      底利用至公司上晚班之機會，撿拾剩餘之材料，自行車製
      1 支槍管後，將之裝回模型槍上而成，而槍管是90年12月
      底至91年1 月初之間，分別利用公司剩餘廢料及路恆昶給
      我之鋼材在公司上班時所製作的。」、「（製作槍管之過
      程如何？）將材料放至我們上班之傳統車床將外徑削薄，
      接著用桌上車床鑽孔最後再用直立式銑床車製成形」等語
      （見原審另案91年度訴字第1226號案卷中臺灣板橋地方法
      院檢察署91年度偵字第3075號卷第12頁）在案，且本院另
      案亦已判決被告未經許可，連續製造槍砲之主要組成零件
      （即土造金屬槍管）確定，有本院92年度上訴字第2747號
      判決書在卷可參（業經最高法院94年度台上字第522 號判
      決駁回被告甲○○上訴確定，見本院前審卷第87至93頁）
      。又被告於本案警詢時，供稱：伊原本在名鐘公司上班，
      伊都是利用上班時間在公司為他們車的，伊曾車過槍管、
      撞針而已（見本案臺灣板橋地方法院檢察署91年度偵字第
      7383號卷第4 頁）等語，於本案原審審理時，亦陳稱：伊
      是用桌上車床幫路恆昶鑽洞等語（見本案原審卷第167 頁
      ）。另證人即名鐘公司協理乙○○於原審審理時證稱：被
      告有可能利用公司二樓的車床作他自己的事情等語（見本
      案原審卷第164 頁），在在均可認被告得利用其任職名鐘
      公司之機會，使用該公司內之機具、剩餘鋼材以製造土造
      金屬槍管之情，雖證人乙○○於本院審理時到庭證稱：「
      （甲○○無法利用名鐘公司的電腦車床去製造伊所繪出的
      圖的類似子彈頭的前端，因為伊公司之設備，每天都有固
      定的流程，沒有多餘的材料去製作那些東西。又因為甲○○他是學徒，沒有能力操作電腦製作出半成品來，況伊公
      司有請保全人員，不可能讓外人進去。電腦程式設計只能
      針對外徑或長短改變，無法做大幅度的改小，形狀也無法
      改變。公司的機器亦無法處理黑色、紅色金屬材質的東西
      等語（見本院上訴審95年6 月15日審判筆錄）。然查證人
      乙○○上開證詞均屬個人臆測之詞，何況經詢以：「（甲○○是否可以自己攜帶材料進去？）那我就沒有辦法控制
      。（電腦是否可以修改？）可以。（你在地院審理時有回
      答說：被告有可能利用二樓的設備做自己的事，那是什麼
      意思？）二樓有一些簡單的設備。二樓的辦公室只有我一
      個人，如果下班之後，他要作自己的事，我就沒有辦法控
      制」等語（見本院上訴審95年6 月15日審判筆錄）。從而
      被告利用證人乙○○不在之際從事改造槍彈之行為，自有
      可能。而依上開槍彈鑑驗結果及被告警詢時所述，僅需將
      土造金屬槍管換裝在證人丁○○所購買交付之玩具手槍上
      ，即足以製造完成具有殺傷力之改造手槍。是故證人乙○○證詞並不能為有利於被告之認定。
    (六)關於改造子彈部分，被告甲○○於本案警詢、檢察官訊問
      時，均一致供明：伊認得子彈頭，那些子彈頭是伊車的沒
      錯（見本案臺灣板橋地方法院檢察署91年度偵字第7383號
      卷第4、24頁）等語無誤，故被告於原審訊問時，始改稱
      ：裡面寫到彈頭的東西，不是伊車製的云云，核屬畏罪卸
      責之詞，要難採信。被告甲○○於本院前審審理時爭執上
      開警詢及檢訊筆錄，辯稱：伊並非表示子彈頭是伊車的，
      當初警察是拿照片給伊看問伊有無車過類似的東西給朋友
      ，因之前伊有拿過一大把公司做的產品給伊朋友張大龍等
      語，被告及選任辯護人並請求勘驗上開警詢及偵查筆錄錄
      音，以求證被告當時係供稱其有將類似子彈頭之空氣調節
      閥交給張大龍，而非交給子彈云云。惟查：
    (1)經本院上訴審勘驗被告甲○○爭執之91年2月22日警詢筆
      錄錄音帶有爭執之部分內容結果如下：
      警察問：你是否知道我們在91年2月20日在丙○○家查獲
              2支槍跟28顆子彈？
      被告答：那時我打電話給許正義要跟他喝酒，他說他家有
              些事情。
      警察問：你是否是聽許正義這樣說？
      被告答：是。
      警察問：是那天？
      被告答：就是當天在警局的時候剛好找他喝酒。
      警察問：你是否認得這貳把槍跟子彈？
      被告答：子彈頭認得。
      警察問：為何認得？
      被告答：我以前有車過類似那種頭。
      警察問：那子彈頭是否是你車的？
      被告答：是。
      警察問：你車完拿給誰？
      被告答：我拿給張大龍。
    (2)經本院上訴審勘驗被告甲○○爭執之91年5月14日上午10
      ：45分偵查筆錄錄音帶有爭執之部分內容結果如下：
      檢察官問：你是否有製造子彈28顆賣給丁○○、丙○○？
      被告答：沒有。子彈頭很像是以前我車過的沒錯，但是我
      沒有拿過子彈給他們。
      檢察官問：子彈頭是否是你車的？
      被告答：子彈頭是我以前好像作車床有車過。
      檢察官問：子彈頭拿給誰？
      被告答：我很像有拿給張大龍過。
      以上見本院上訴審95年5月5日勘驗筆錄，被告甲○○及選
      任辯護人對上述勘驗結果亦無意見。
    (3)從以上為被告甲○○及辯護人所不爭之警詢筆錄及偵查筆
      錄內容觀之，被告甲○○係明講其確有車過子彈頭，並將
      之交給張大龍等情，並無被告甲○○及辯護人所稱被告甲○○係將類似子彈頭之空氣調節閥交給張大龍，而非交給
      子彈等語。參以被告甲○○及選任辯護人所聲請傳訊之證
      人張大龍於本院上訴審亦證稱：「（甲○○是否曾經拿他
      們公司的空氣調節閥給你？提示空氣調節閥圖示）沒有。
      （甲○○是否曾經給你看過他自己車的子彈頭？）有。（
      有幾個子彈頭？）十來顆。（為何交給你？）我跟他要的
      。（你如何知道他有？）我們之前都有在一起」等語（以
      上見本院上訴審95年6月15日審判筆錄）。證人張大龍亦
      明確證稱其自被告甲○○處取得子彈頭，而非空氣調節閥
      。從而，亦足認被告甲○○確有車製本案之土造金屬彈頭
      ，況依上開槍彈鑑驗結果所載，扣案子彈認係玩具槍金屬
      彈殼加裝直徑7.91厘米之土造金屬彈頭改造而成，顯見係
      被告甲○○將之加裝在玩具槍金屬彈殼上，即可製造完成
      本案扣案之改造子彈，是被告甲○○及辯護人辯稱被告甲○○曾將鐵塊鑽孔的過程，沒有辦法製造1 把槍及子彈云
      云，均無可採。
    (七)丁○○雖於警詢時陳稱：「查獲證物是我所有，因當時友
      人丙○○不在家，我到他家後即將灰色背包內槍枝、子彈
      、頭套、手套及電擊棒先放至友人丙○○房間內。該查扣
      物係準備至桃園市行搶賭場用」、「（有無試射過有無殺
      傷力）在板橋市○○路旁空地持二支手槍試射報廢車輛，
      有穿透過」（見91年偵字第7383號卷第6 頁）；於偵查中
      證稱（未具結）：「（你有叫甲○○幫你改槍管、子彈頭
      ）有」、「（槍管是他改的）是的」、「（可否擊發）可
      以」等語（見91年偵字第7383號卷第29頁反面）。惟卷附
      內政部警政署91年3月8日刑鑑字第0910035785號函（影本
      ）記載：管制編號0000000000號槍枝槍管內徑約為8.05㎜
      ；管制編號0000000000號槍枝槍管內徑約7.79㎜；子彈28
      顆，係玩具金屬彈殼加裝直徑約7.91㎜之土造金屬彈頭改
      造而成（見原審卷第91至94頁）。扣案槍枝槍管內徑與子
      彈彈頭直徑似非一致。惟查鑑定人即內政部刑事警察局鑑
      識科警務正黃國正於本院前審具結證稱：槍枝管制編號00
      00000000號槍枝與槍枝管制編號0000000000號槍枝均為伊
      所鑑定的；所有測量值一定都會有誤差，管制編號000000
      0000號槍枝槍管內徑約為8.05㎜要擊發7.91mm的子彈，在
      數字上是合理的，可以擊發。管制編號0000000000號槍枝
      槍管內徑約7.79㎜，要去裝填7.91mm子彈可能有困難，但
      也許裝的進去。因這兩個誤差大約在不到0.2mm 是非常小
      的距離，就像一片皮而已，子彈擊發時有很高的爆壓，所
      以在壓力急速膨脹的情況下，不排除這樣的誤差，彈頭被
      壓縮射擊出去。只是它射出能量的大小會受到影響。如果
      爆壓不夠，就全部無法擊發。另外，這次的鑑定是將槍枝
      、子彈分開鑑定。子彈部分，是以刑事警察局土造子彈試
      射器進行試射，所以並沒有把本案的子彈裝在這兩把任何
      1 把槍之內實際進行試射。槍枝部分，是以性能檢驗法操
      作，也並沒有實際裝填子彈試射等語（見本院前審卷第39
      頁正面、背面）。可知扣案之槍枝，其中管制編號000000
      0000號槍枝（槍管內徑約為8.05mm），可以擊發扣案之改
      造子彈；管制編號0000000000號槍枝（槍管內徑約7.79㎜
      ），要裝填扣案之改造子彈雖有些困難，但仍可裝填，且
      由於誤差值不到0.2mm 是非常小的距離，裝填後仍有擊發
      之可能。且參諸證人丁○○所涉前開持有改造手槍、子彈
      案件查獲之照片（見91年度偵字第4186號卷第19至21頁）
      ，該扣案之槍枝彈匣內均分別填裝有扣案之子彈各4 顆，
      而以證人丁○○當時自陳持槍之目的即在準備搶賭場，自
      無可能將無法匹配之子彈填充入前開扣案之改造手槍之彈
      匣內，是故，扣案槍枝槍管內徑與子彈彈頭直徑雖非一致
      ，但仍不能據此即推翻被告甲○○接受丁○○委託，製造
      扣案之改造手槍和子彈等事實之認定。另被告甲○○於原
      審聲請勘驗扣案槍枝槍管是否相同材質，並提示乙○○辨
      識名鐘公司剩餘鋼材，能否用以改造扣案槍枝之槍管（見
      原審卷第61頁）。查扣案管制編號0000000000號槍枝槍管
      為黑色金屬材質；管制編號0000000000號槍枝槍管為銅色
      金屬材質（見原審卷第92、93頁），二者似非相同。然查
      ：本件扣案管制編號0000000000號與管制編號0000000000
      號之改造手槍2 把，已於另案宣告沒收（臺灣板橋地方法
      院92年度訴字第419 號被告丁○○違反槍砲彈藥刀械管制
      條例案件，判決書見本院前審卷第49至51頁）；並經臺灣
      板橋地方法院檢察署函覆本院說明：該扣案物，業已依法
      沒收銷燬，此有臺灣板橋地方法院檢察署於96年2月9日板
      檢榮辛92執他4076字第12866 號函附卷可參（見本院本審
      卷第48頁）。因此，無法再行鑑定扣案槍枝槍管之材質，
      亦無從提示乙○○辨識槍管之材質。且鑑定人黃國正於本
      院前審具結證稱：「（扣案槍枝）顏色部分，是我們就外
      觀觀察結果，我們並無實質對槍管內部材質做鑑定，所以
      黑色槍管還是不排除銅色材質上黑色的漆」等語（見本院
      前審卷第39頁背面）。故扣案改造手槍2 把，外觀顏色雖
      有不同（1把外觀為黑色，1把為外觀為銅色），然不能據
      此即認定上揭二支槍枝之槍管，其金屬材質並不相同一事
      ，併予敘明。
    (八)又丁○○於警詢時陳稱：「查獲證物是我所有，因當時友
      人丙○○不在家，我到他家後即將灰色背包內槍枝、子彈
      、頭套、手套及電擊棒先放至友人丙○○房間內。該查扣
      物係準備至桃園市行搶賭場用」、「（有無試射過有無殺
      傷力）在板橋市○○路旁空地持二支手槍試射報廢車輛，
      有穿透過」等語（見91年度偵字第7383號卷第6 頁）；於
      檢訊中陳稱（未具結）：「（你有叫甲○○幫你改槍管、
      子彈頭）有」、「（槍管是他改的）是的」、「（可否擊
      發）可以」等語（見91年度偵字第7383號卷第29頁反面）
      ；有關被告甲○○交付其子彈之數量一事，丁○○於警詢
      時供稱「約一年前，我向綽號小宇之人，以3萬4千元，在
      板橋車站前購得改造手槍2 支，及子彈30顆。」（見91年
      度偵字第7383號卷第5 頁反面）；於本院前審具結證稱：
      「（甲○○交給你幾支手槍幾顆子彈？）2 支手槍，20幾
      顆子彈。」「是否就是扣案的28顆子彈？）應該是。」，
      另外又證述「（你是否曾經拿扣案的手槍跟子彈試射過？
      ）有。一次。」「（是否2 支槍都有試射？）沒有，只有
      試射1支槍。」等語（見本院上訴審卷第141頁正面、背面
      ）。從上證詞可知，丁○○拿到被告甲○○交付之改造手
      槍2 把及改造子彈後，曾在板橋市○○路旁空地試射過其
      中1把改造手槍1次等情。然查丁○○於警詢、檢訊、原審
      、本院均未陳述試射時射擊子彈之數量，故無從得知丁○○就其中1把改造手槍，試射1次時射擊子彈之數量，惟按
      「罪疑惟輕」之法理，應認丁○○該次試射僅射擊1 發子
      彈。況依丁○○於本院前審具結證述：被告甲○○交給伊
      改造手槍2 把及子彈20幾顆（同樣依罪疑惟輕法理，本院
      採信丁○○收到20幾顆子彈之證詞），伊僅就其中1 把改
      造手槍試射過1 次等語；而本案丁○○被查扣之子彈共28
      顆。可知被告甲○○應交付與丁○○改造手槍2 把及子彈
      29顆，丁○○僅就扣案之其中1把改造手槍試射過1次，該
      次射擊1 發子彈，剩餘子彈28顆（即本案丁○○被查扣之
      子彈28顆），方符合常情。是故，被告甲○○接受丁○○
      委託，在名鐘公司製造之改造子彈共計29顆（其中具有殺
      傷力之改造子彈18顆、不具有殺傷力之改造子彈11顆），
      併予敘明。
    (九)又被告及其辯護人稱被告前因製造槍枝主要組成零件，經
      本院以92年度訴字第2747號刑事判決確定在案，被告此部
      分改造槍管與子彈頭部分，乃屬改造槍枝及子彈之主要組
      成零件之行為，為改造槍枝及子彈之階段行為，被告基於
      一概括犯意所為，為連續犯應為該確定判決效力所及云云
      ，然查該確定判決所指之製造行為乃單純製造槍枝主要組
      成零件，並未有進一步從事改造玩具手槍成具殺傷力之改
      造手槍，且本件則係於91年1 月間受證人丁○○之委託始
      肇意為製造改造手槍及子彈之行為，兩者之動機目的均不
      相同，且無證據證明係專事從事於製造改造手槍、子彈之
      人，其為不同之目的而為分別為前述之製造槍枝主要組成
      零件之行為及製造具殺傷力之改造手槍、子彈之行為，自
      無辯護人所指製造槍枝、子彈之階段行為（製造槍、彈主
      要組成零件）與前開確定判決之製造槍枝主要組成零件之
      行為，成立連續犯之問題，被告及其辯護人認本案與前開
      確定判決間有裁判上一罪之關係，而該確定判決效力所及
      ，顯有誤會。
二、綜上所述，本案事證明確，被告甲○○以2 萬餘元代價，接
    受丁○○委託製造改造手槍及子彈，在名鐘公司製造可發射
    子彈具有殺傷力之改造手槍2 支，以及具有殺傷力之改造子
    彈18顆（其中1 顆查扣前已經丁○○試射擊發而未扣案）、
    不具有殺傷力之改造子彈11顆後，將該槍、彈交付丁○○之
    犯行，洵堪認定，應依法論科。
參、論罪科刑
一、按行為後法律有變更者，適用行為時之法律。但行為後之法
    律有利於行為人者，適用最有利於行為人之法律，刑法第2
    條第1項定有明文（刑法第2條係規範行為後法律變更所生新
    舊法律比較適用之準據法，是刑法第2 條本身雖經修正，但
    該條文既屬適用法律之準據法，本身尚無比較新舊法之問題
    ，應逕適用裁判時之刑法第2 條規定以決定適用之刑罰法律
    ）。又比較時應就罪刑有關之共犯、未遂犯、想像競合犯、
    牽連犯、連續犯、結合犯，以及累犯加重、自首減輕暨其他
    法定加減（如身分加減）與加減例等一切規定，綜其全部罪
    刑之結果而為比較（最高法院95年第8 次刑事庭會議決議參
    照）。查被告行為後，槍砲彈藥刀械管制條例業經總統於94
    年1月26日以華總一義字第09400010101號令修正公布，並自
    同年1月28日生效施行，另刑法第33條第5款有關罰金之最低
    數額、第42條易服勞役之折算標準規定，業於94年2月2日修
    正公布，並自95年7月1日起施行，至有關易科罰金之折算標
    準、罰金易服勞役之折算標準及期限、多數有期徒刑定應執
    行之刑時之最高刑期之限制等之修正，事涉行為人易刑折算
    標準金額之多寡與期限之長短或有期徒刑定應執行之刑時最
    高度之限制，雖亦均屬依修正後刑法第2條第1項所應比較適
    用法律之範圍，然觀諸最高法院95年5月23日刑事庭第8次會
    議決議內容，其所指應綜合比較新、舊法而一體適用之部分
    ，當僅限於就被告所犯罪名、法定刑度及刑之加重減輕等有
    關罪、刑部分之事項，至針對法院為宣告刑後，就數個宣告
    刑應如何定其應執行刑之規定，因非屬須經綜合考量方得據
    以為刑之宣告之罪、刑事項，於適用時，與之不具依附及相
    互關聯之特性，縱各別適用最有利於行為人之法律，亦不影
    響被告之犯行在法律上之評價，自不生應與罪、刑部分一體
    適用之問題，而應各依修正後刑法第2條第1項之規定，適用
    最有利於行為人之法律。茲就各項法律修正及適用情形列述
    如下：
  (一)修正前槍砲彈藥刀械管制條例第11條第1 項之未經許可製造
    可發射子彈具有殺傷力之各式槍砲罪，移至新法第8條第1項
    ，並將刑罰由5年以上有期徒刑，併科新臺幣1千萬元以下罰
    金，提高為無期徒刑或5年以上有期徒刑，併科新臺幣1千萬
    元以下罰金。比較新舊法結果，行為後修正之法律並不有利
    於被告，依刑法第2條第1項之規定，應適用行為時即修正前
    之槍砲彈藥刀械管制條例第11條第1 項之規定較有利於被告
    。另就上開槍砲彈藥刀械管制條例第12條第1 項之規定未予
    修正，尚無比較新舊法之問題，併此敘明。
  (二)修正前刑法第33條第5 款關於主刑之罰金部分原規定：「罰
    金：（銀元）一元以上。」，並依罰金罰鍰提高標準條例第
    1 條前段規定提高10倍，亦即須量處新臺幣30元以上之刑度
    ，修正後同條款則規定為：「罰金：新臺幣一千元以上，以
    百元計算。」。本件被告所犯修正前槍砲彈藥刀械管制條例
    第11條第1項及槍砲彈藥刀械管制條例第12條第1項之罪，其
    法定刑所併科罰金部分，最低度即從修正前之新台幣30元提
    高為修正後之新台幣1000元，經比較結果，修正後之法律規
    定非較有利於被告。
  (三)修正前刑法第42條第2項規定：「易服勞役以1元以上3 元以
    下折算一日。但勞役期限不得逾六個月。」，又被告行為時
    之易服勞役折算標準，業據修正前罰金罰鍰提高標準條例第
    2條前段規定，就其原定數額提高為100倍折算 1日，則本件
    被告行為時之易服勞役折算標準，應以銀元300元折算1日，
    即新台幣900元折算1日。惟修正後之刑法第42條第3 項規定
    ：「易服勞役以新台幣一千元、二千元或三千元折算一日。
    但勞役期限不得逾一年。」，比較修正前後之易服勞役折算
    標準，修正後刑法第42條第3項規定：易服勞役以新台幣100
    0元、2000元或3000元折算1日。但勞役期限不得逾一年。茲
    因本件被告依新法以新台幣2000元折算1 日之標準計算其易
    服勞役期間，其易服勞役期限顯較依修正前之刑法第42條第
    2 項之易服勞役之折算標準計算之易服勞役之期間為短，自
    以修正後新法對被告較為有利。又易服勞役之折算標準部分
    ，不生應與罪、刑部分一體適用之問題，自應適用修正後刑
    法第42條第3項有關罰金易服勞役之折算標準之規定。
  (四)刑法第47條累犯之規定，業於94年1月7日修正公布，並於95
    年7月1日施行，則被告之犯行，因行為後新法業將構成累犯
    之規定予以變更，並增列第2 項之規定，修正前有關累犯之
    成立，不以再犯之罪係故意犯罪為限，然修正後之規定，則
    以再犯故意犯為成立累犯之要件。是此修正雖非犯罪構成要
    件之變更，但顯已影響行為人刑罰之法律效果，自屬法律有
    變更，應依刑法第2條第1項規定，為新舊法之比較，惟比較
    新、舊法之結果，於被告適用時並無二致，均成立累犯，是
    修正後之刑法第47條之規定，非有利於被告。應依整體適用
    之結果，適用修正前之刑法第47條之規定。
  (五)刑法第11條原規定「本法總則於其他法令有刑罰之規定者，
    亦適用之。但其他法令有特別規定者，不在此限。」，經修
    正為「本法總則於其他法律有刑罰或保安處分之規定者，亦
    適用之。但其他法律有特別規定者，不在此限。」，亦即為
    使法規範明確，將「法令」修正為「法律」以符合法律保留
    及罪刑法定原則，復就解釋上認為「有刑罰之規定」包含保
    安處分部分亦予以明文化，是以此一修正並未涉及實體國家
    刑罰權之有無暨其範圍之更迭，非屬修正後刑法第2條第1項
    所稱之「法律變更」，不生須依該條項規定為新、舊法比較
    之問題，惟本條修正之目的既為符法律保留及罪刑法定原則
    暨規範明確性之要求，當以修正後之規定較能契合刑罰之本
    質兼更具規範之實質妥當性暨進步性，因之，基於「法與時
    轉則治」之理念，此部分自應適用修正後規定。
  (六)刑法第55條關於想像競合犯之規定，修正後增列第55條但書
    ，惟對本件被告而言並無有利或不利之情形，自不生新舊法
    比較之問題，應依一般法律適用原則，適用裁判時法（最高
    法院95年度第21次刑事庭會議決議參照）。
二、按槍砲彈藥刀械管制條例第12條第1 項所稱之子彈，應指能
    擊發而具有殺傷力者，至若行為人已著手製造，而因製造過
    程有誤致未能擊發不具殺傷力者，則應成立同條第5項、第1
    項製造子彈未遂罪（最高法院94年度臺上字第4925號判決意
    旨參照）。被告未經許可製造可發射子彈具有殺傷力之改造
    手槍，及製造具有殺傷力之子彈、不具有殺傷力之子彈，核
    其所為，係犯行為時即修正前槍砲彈藥刀械管制條例第11條
    第1 項之未經許可製造可發射子彈具有殺傷力之改造槍枝罪
    、槍砲彈藥刀械管制條例第12條第1 項之未經許可製造子彈
    既遂罪、槍砲彈藥刀械管制條例第12條第5項、第1項之未經
    許可製造子彈未遂罪。被告製造槍枝、子彈後之持有行為，
    應各為製造槍枝、子彈之高度行為所吸收，均不另論罪。被
    告接受丁○○之委託後，以同一犯意為證人丁○○製造本案
    扣案之槍枝、子彈，法律上應評價為一行為而觸犯上開製造
    槍枝、子彈等三罪名，為想像競合犯，應依刑法第55條前段
    規定，從較重之製造具有殺傷力之改造手槍罪處斷。又被告
    前因殺人案件，經臺灣板橋地方法院判處有期徒刑5 年，於
    85 年1月23日縮短刑期假釋出監並付保護管束，至87年6月8
    日保護管束期滿執行完畢，有本院被告前案紀錄表1 份附卷
    可按，其於刑之執行完畢後5 年內，再犯本件有期徒刑以上
    之罪，為累犯，應依修正前刑法第47條之規定加重其刑。
三、原審認被告甲○○罪證明確，予以論罪科刑，固非無見，惟
    查：(一)本件查獲之仿SIG SAUER 廠半自動手槍製造之金屬玩
    具手槍改造而成之改造手槍（含彈匣一個，槍枝管制編號00
    00000000號）、仿BERETTA 廠半自動手槍製造之金屬玩具手
    槍改造而成之改造手槍（含彈匣一個，槍枝管制編號000000
    0000號）各一支，係屬違禁物，於丁○○違反槍砲彈藥刀械
    管制條例案件判決確定後，雖經台灣板橋地方法院檢察署以
    該署第處分命令執行沒收完畢。然按沒收物之執行完畢與沒
    收物之不存在，並非一事，因犯罪依法必須沒收之物，雖已
    於他案被告確定判決諭知沒收，並已執行完畢，對於其他被
    告之判決，仍應宣告沒收。蓋因此種沒收之諭知，對於嗣後
    判決之被告，仍不失為從刑，且在必須沒收之列，倘以該沒
    收物已因其他被告判決諭知沒收確定，並經執行完畢為理由
    ，而不為沒收之諭知，於法即有未合。本件查獲之上開改造
    槍枝二支既屬違禁物，雖經他案宣告沒收並執行完畢，然既
    非已不存在，自應宣告沒收。原判決既未宣告沒收，復未於
    理由內說明不宣告沒收之原因，容有未當。(二)本件被告甲○○於91年1 月24日初次被警查獲改造槍枝後，即自名鐘公司
    離職，已如前述，原審認被告甲○○於91年2 月間在名鐘公
    司任職期間，為本件改造槍枝之犯行，亦有違誤。被告提起
    上訴，其猶執陳詞否認犯罪，上訴固無理由，惟因原判決既
    有可議，爰由本院撤銷改判，並審酌被告甲○○前有殺人及
    毒品等前科，素行不良，又利用其工作之便及職業技能，擅
    自製造具有殺傷力之改造槍、彈，足以嚴重危害人身安全及
    社會治安，暨其犯罪之動機、手段、所製造之槍、彈數量、
    犯後猶否認犯行等一切情狀，量處有期徒刑6 年，併科罰金
    新臺幣20萬元，罰金如易服勞役部分，並依修正後刑法第42
    條第3 項前段之規定定其易服勞役之標準，以新台幣2000元
    折算一日，以資懲儆。至於扣案之仿SIG SAUER 廠半自動手
    槍製造之金屬玩具手槍改造而成之改造手槍（含彈匣一個，
    槍枝管制編號0000000000號）、仿BERETTA 廠半自動手槍製
    造之金屬玩具手槍改造而成之改造手槍（含彈匣一個，槍枝
    管制編號0000000000號）各一支，係屬違禁物，應依修正前
    刑法第38條第1項第1款之規定宣告沒收（按刑法第38條第1
    項第1款、第2項雖已將「左列」改為「下列」，「犯人」改
    成「犯罪行為人」，然因沒收屬於從刑，依照最高法院95年
    5 月23日第8次刑事庭會議決議第1點第(五)小點：「從刑附屬
    於主刑，除法律有特別規定者外，依主刑所適用之法律」，
    本案關於刑法修正前後之比較適用，整體言之，既應以修正
    前之刑法對被告較為有利，則從刑部分亦應一體適用修正前
    刑法之規定。）。至於子彈部分，被告甲○○於本案製造之
    改造子彈共29顆，其中具有殺傷力之子彈1 顆，因已於查扣
    前經丁○○試射擊發而未經扣案，既已擊發而滅失，爰不為
    沒收之諭知。剩餘扣案之改造子彈28顆，經原審另案92年度
    訴字第419號案卷中偵查及審理時分2次送鑑定結果，其中17
    顆經試射均能擊發，認具殺傷力，其餘子彈11顆經試射結果
    不能擊發，經鑑定認不具殺傷力，有該局91年3月8日刑鑑字
    第090035785號、92年5月8日刑鑑字第0920043374 號函附鑑
    驗結果2 份在卷足參。惟其中17顆經試射均能擊發部分，於
    鑑驗時均已試射擊發而不存在，既已滅失，爰均不為沒收之
    諭知。
據上論斷，應依刑事訴訟法第369條第1項前段、第364條、第299
條第1項前段，修正前槍砲彈藥刀械管制條例第11條第1項、槍砲
彈藥刀械管制條例第12條第1項、第5項，刑法第2條第1項、第11
條前段、第55條前段、第42條第3項前段、修正前刑法第47條、
第38條第1項第1款，判決如主文。
本案經檢察官陳大偉到庭執行職務。
中    華    民    國    97    年    3     月    14    日
                  刑事第十五庭審判長法  官  吳昭瑩
                                    法  官  李正紀
                                    法  官  李釱任
以上正本證明與原本無異。
如不服本判決，應於收受送達後十日內向本院提出上訴書狀，其
未敘述上訴之理由者並得於提起上訴後十日內向本院補提理由書
（均須按他造當事人之人數附繕本）。
                                    書記官  洪秋帆
中    華    民    國    97    年    3     月    14    日
附錄：本案論罪科刑法條全文
修正前槍砲彈藥刀械管制條例第11條第1項：
未經許可，製造、販賣或運輸第4 條第1 項第1 款所稱其他可發
射金屬或子彈具有殺傷力之各式槍砲者，處5 年以上有期徒刑，
併科新臺幣1千萬元以下罰金。
槍砲彈藥刀械管制條例第12條第1項
未經許可，製造、販賣或運輸子彈者，處1 年以上7 年以下有期
徒刑，併科新台幣5百萬元以下罰金。


司法院資訊處製作；財團法人民間司法改革基金會備份。
